臺灣彰化地方法院民事判決
110年度家繼簡字第9號
原      告  許燕喜  

被      告  許洪昭  


            許滋謀  


            許滋本  

            許麗娟  

            許鳳丹  

上列當事人間請求分割遺產事件，本院於民國111年9月5日言詞
辯論終結，判決如下：
    主      文
兩造公同共有被繼承人許萬芳所遺如附表二所示遺產，分割如附
表二「分割方法」欄所示。
訴訟費用由兩造依附表一所示之應繼分比例負擔。
    事實及理由
一、被告許洪昭、許滋本經合法通知，均未於最後言詞辯論期日
    到場，復查無民事訴訟法第386條各款所列情形，依家事事
    件法第51條準用民事訴訟法第385條第1項前段、第2項規定
    ，本院自得依原告聲請，由其一造辯論而為判決。　
二、原告起訴主張：被繼承人許萬芳於民國91年9月19日死亡，
    兩造為許萬芳之繼承人，其所遺留之附表所示遺產(註：汽
    車乙輛已報廢)，並無不可分割之約定，原告曾託人請求被
    告等人，會同就系爭遺產之公同共有型態辦理為分別共有，
    然各繼承人間無法達成共識。故原告依民法第1138條、第11
    41條、第1164條規定請求將附表所示遺產按每人應繼分1/6
    分割為分別共有等語，並聲明：如主文所示。　
三、被告答辯意旨則以：
　　1.被告許麗娟、許鳳丹之陳述：同意原告的分割方案。
　  2.被告許洪昭則未到庭，亦未具狀表示意見。
　　3.被告許滋謀之陳述：
　　①同意分割，但是土地可以按持分分割，房屋應該照父母的
      意思分割給我，我父母當時生前就都分給我們男生住了，
      就是要給我，她們要出嫁時我父母都有禮儀跟現金，依古
      禮我們男生就是要分到房子。
　　②原告證物附件一該建築物是我爺爺在民國六十年初所建為
      四棟兩層樓房，左側為公廳依順大房二房三房，此建築設
      計為共同共有，機能建物，其給水管路是同一水塔，衛生
      排水管路也是共同使用同一化糞池。公廳為父親三兄弟共
      有，今日原告要回權利之房屋，其實也和二、三房有利益
      和權利有相關聯，請法官將二房、三房也列入相關人證說
      明。
　　③原告所提證物二，是一個不實的證據，該項建築物其實並
      不是父親所留的遺物遺產，而是祖先留給子子孫孫居住的
      房子，其房子當初是父親母親和我及我兒子三代同住，父
      親過世後，其房子就由母親及我共同生活，一直以來房子
      的使用，維護及擁有權。都是母親及我所擁有，該房子並
      不是父親的遺產，原告將它列為証物有不察事實情事，實
      屬誣告，懇請法官將證物二列為誣告之告訴。
    ④現在訴訟之遺產乃是父親所留，但還留有九十幾歲的遺孀
      （母親），父親有保護照顧之責任，為妨止有不肖子女出
      脫財產不盡奉養之義務，在這之前老四許鳳丹有耍性子不
      養母親的前例，在情與理的考量，所以維持（共同共有）
      的關係是必要的，直到母親百歲年老後，本被告就同意子
      女辦理為分別持有。
　　4.被告許滋本之陳述：
　　①原告之訴駁回，訴訟費用由原告負擔。房子我不同意照原
      告的分法分，房子也不是只有我們共有而已，土地登記規
      則第120條需要六人同意才可以處理，民法第828條第2項
      房子為公同共有物，我不同意分割。房子目前是母親在住
      ，另一間空著，媽媽住○00巷0號，自己一個人住。一、土
      地建物產權不清楚，與分別共有人關係。二、整體多筆未
      來分割權利價值落差大。三、原告訴求仍是共有關係，權
      利未改變。四、母親子女輪流扶養多年，改變現況會引發
      嚴重後遺症。五、民法第828條第2項及土地登記規則120
      條，被告有不同意之權利。六、土地建物產權分割界定清
      楚再協議處理。
　　②地號馬鳴段167、167-1號所有建物屬於分別共有人及公同
      共有人之公同共有物。原告訴求兩棟建物未登記被繼承人
      ，被繼承人只有1/6權利，分別共有人5/6權利。被繼承人
      擁有馬鳴段167、167-1號數十間共有建物1/6權利原告未
      列舉遺產。
　　③原告訴求應繼分及建物分割，處分後仍是共有關係，背離
      分割遺產廢止共有關係最終目的。原告訴求違背土地法34
      -1條、民法第817條、819條第2項、827條第3項、828條第
      3項、829條規定。
　　④原告附件四圖片電表及配線為被告名下所有使用40幾年。
　　  原告訴求被告私寓是被繼承人生前給予被告，被告名下，
      房屋稅、地價稅、電費、地下水登記、門牌居住數十年事
      實，非屬被繼承人遺產，原告陳述狀移花接木非全事實。
　　⑤法院如果認定原告無違反法條，懇請法院酌情，將彰鹿路9
      6巷4號後面磚造廚房原物分配被告許滋本生活必需之使用
      (該磚造廚房與許滋本居所相連接出入)，磚造廚房父親生
      前意願共用，分配後與被告許滋謀協議共同分開使用。
四、本院得心證之理由：
㈠、原告主張上揭之事實，業據提出繼承系統表、除戶暨現戶全
    戶戶籍謄本、財政部中區國稅局(補發)遺產稅逾核課期間證
    明書、遺產稅財產參考清單影本、土地登記第一類、第二類
    謄本、建物照片、現場房屋簡易圖、車輛異動登記書等件為
    證。復經本院職權函詢，有彰化縣地方稅務局110年7月7日
    彰稅房字第1106018156號函暨房屋稅籍資料、平面圖等附卷
    可稽。被告許麗娟、許鳳丹均同意原告之分割方案，被告許
    洪昭則未到庭亦未具狀表示意見，而被告許滋謀、許滋本則
    不同意原告之分割方案，並以前詞置辯，且未提出其他分割
    方案。本院審酌上開事證，足認兩造之被繼承人確實遺有如
    附表二所示之遺產，且未能協議分割，而被告許滋謀、許滋
    本所辯則尚非有據，堪認原告主張之事實為真實。
㈡、又按繼承人有數人時，在分割遺產前，各繼承人對於遺產全
    部為公同共有；繼承人得隨時請求分割遺產，但法律另有規
    定或契約另有訂定者，不在此限，此為民法第1151條、第11
    64條所明定。再按公同共有物分割之方法，除法律另有規定
    外，應依關於共有物分割之規定，民法第830條第2項定有明
    文。另按繼承人將公同共有之遺產，變更為分別共有，係使
    原公同關係消滅，另創設繼承人各按應有部分對遺產有所有
    權之新共有關係。其性質應仍屬分割遺產方法之一。本件被
    告許洪昭經合法通知均未到庭，且被告許滋謀、許滋本均不
    同意原告之分割方案，是本件應有不能協議分割之情形。又
    本件遺產並無不能分割之情形，從而，原告依前揭規定請求
    分割遺產，自應准許。本院審酌原告所提之分割方案，符合
    兩造應繼分比例，且未影響被告權利，被告亦未提出其他分
    割方案供本院審酌，從而原告訴請將兩造公同共有如附表二
    所示之遺產按每人應繼分比例分割為分別共有，為有理由，
    應予准許，爰判決如主文所示。又財政部中區國稅局(補發)
    遺產稅逾核課期間證明書中所列被繼承人許萬芳名下PM-044
    3號車輛，經原告於書狀內表示該車已報廢，並出具車輛異
    動登記書為佐，故該筆不列入本件遺產範圍，附此敘明。
㈢、分割遺產之訴，係絕對必要共同訴訟，兩造間本可互換地位
    ，並均蒙其利，本件原告訴請分割遺產雖於法有據，但被告
    應訴實因必要共同訴訟之訴訟性質所不得不然，倘訴訟費用
    全由被告負擔全部，將顯失公平，是本院認應由兩造按附表
    一應繼分比例分擔，始屬衡平，併此敘明。　　
五、訴訟費用負擔之依據：家事事件法第51條，民事訴訟法第78
    條、第80條之1。　　 　　　　
中　　華　　民　　國　　111 　年　　10　　月　　3 　　日
                   家事法庭     法  官　王美惠
以上正本係照原本作成。
如對本判決上訴，須於判決送達後20日之不變期間內，向本院提
出上訴狀。如委任律師提起上訴者，應一併繳納上訴審裁判費。
中　　華　　民　　國　　111 　年　　10　　月　　3 　　日
                                書記官　林子惠　　　　
附表一：
編號 繼承人 應繼分比例  01 許燕喜    1/6  02 許洪昭    1/6  03 許滋謀    1/6  04 許滋本    1/6  05 許麗娟    1/6  06 許鳳丹    1/6 

附表二：　　　　　　　　　
編號 被繼承人許萬芳之遺產項目 分割方法   01 彰化縣○○鄉○○段000000000地號土地，面積1334平方公尺，權利範圍1/6 由兩造按應繼分各6分之1之比例分配。    02 彰化縣○○鄉○○段000000000地號土地，面積29平方公尺，權利範圍1/6 同上   03 彰化縣○○鄉○○村○○路00巷0號房屋，權利範圍33334/100000(未辦理保存登記建物，房屋稅籍編號：00000000000號) 同上   04 彰化縣○○鄉○○村○○路00巷0號房屋，權利範圍全部(未辦理保存登記建物，房屋稅籍編號：00000000000) 同上   05 東華合纖股份有限公司股票220股 同上